臺灣新竹地方法院刑事判決　　　　　　　 95年度訴字第426號
公　訴　人　臺灣新竹地方法院檢察署檢察官
被　　　告　甲○○
　　　　　　　　　　　樓（現另案羈押於臺灣桃園看守所）
上列被告因違反毒品危害防制條例案件，經檢察官聲請簡易判決
處刑（95年度毒偵字第280、487號），及移送併案審理（95年度
毒偵字第852、1392號），惟本院認為不宜以簡易判決處刑（95
年度竹簡字第511號），移送適用通常程序審判，被告於本院準
備程序進行中，先就被訴事實為有罪之陳述，經本院合議庭裁定
由法官獨任進行簡式審判程序，本院判決如下：
    主  文
甲○○連續施用第一級毒品，累犯，處有期徒刑拾月；扣案之第
一級毒品海洛因貳包（毛重分別為零點貳公克、零點肆公克）均
沒收銷燬之，扣案放置第一級毒品海洛因之包裝袋貳個、注射針
筒壹支均沒收之。又連續施用第二級毒品，累犯，處有期徒刑伍
月，扣案之第二級毒品安非他命壹包（毛重零點貳公克）沒收銷
燬之，扣案放置第二級毒品安非他命之包裝袋壹個沒收之。應執
行有期徒刑壹年貳月，扣案之第一級毒品海洛因貳包（毛重分別
為零點貳公克、零點肆公克）、第二級毒品安非他命壹包（毛重
零點貳公克）均沒收銷燬之，扣案放置第一級毒品海洛因之包裝
袋貳個、注射針筒壹支、放置第二級毒品安非他命之包裝袋壹個
均沒收之。
    事  實
一、甲○○前因施用毒品案件，經本院以88年度毒聲字第437號
    裁定送觀察、勒戒後，因認無繼續施用毒品之傾向，由臺灣
    新竹地方法院檢察署檢察官於民國88年3月24日以88年度偵
    字第2383號為不起訴處分，嗣又因施用毒品案件，經本院以
    89年度毒聲字第705號裁定送觀察、勒戒後，因認有繼續施
    用毒品之傾向，由本院以89年度毒聲字第1273號裁定令入戒
    治處所施以強制戒治1年，且於89年6月8日以89年度竹簡字
    第280號判處有期徒刑4月確定，於91年1月18日執行完畢，
    嗣89年11月16日本院以89年度毒聲字第2709號裁定停止戒治
    ，所餘期間付保護管束，保護管束期間至90年5月6日屆滿，
    惟其於保護管束期間之90年1月中旬起至同年4月間，二犯施
    用毒品罪，經本院以90年度毒聲字第567號裁定撤銷停止戒
    治，令入戒治處所施以強制戒治，迄至90年9月18日強制戒
    治執行期滿，本院並於91年4月22日以91年度易字第137號判
    處有期徒刑4月確定，且於91年5月21日易科罰金執行完畢。
    嗣又三犯施用毒品罪，經本院於93年3月2日以92年度訴字第
    472號判處有期徒刑10月確定，於94年7月8日執行完畢。詎
    其四犯施用毒品罪，經本院於92年9月12日以92年度竹東簡
    字第101號判處有期徒刑5月確定，於94年9月19日因縮短刑
    期假釋出監，刑期至95年1月25日縮刑期滿執行完畢。詎甲
    ○○仍不知悔改，於前揭強制戒治執行完畢釋放後5年內，
    復各基於施用第一級毒品海洛因、第二級毒品安非他命之概
    括犯意，自94年12月底某日起至95年5月30日止，在新竹縣
    竹北市○○里○○路180巷6號7樓住處、停放於新竹縣湖口
    鄉○○○路路段之車牌號碼W7-2927號自用小貨車內，以將
    海洛因混合白開水置入注射針筒施打，及以鋁箔紙燒烤安非
    他命使產生煙霧之方式，連續施用第一級毒品海洛因、第二
    級毒品安非他命。嗣分別於下列時、地為警查獲：(一)於95
    年1月17日晚上21時20分許，因屬列管毒品人口，經警通知
    至警局採尿送驗後查悉上情；(二)於95年1月20日晚上20時40
    分許，在新竹縣竹北市○○街919號前，為警臨檢查獲，並
    扣得第一級毒品海洛因1包（毛重0.2公克）、注射針筒1支
    ；(三)於95年4月30日晚上22時許，騎乘車牌號碼RJ8-686號機
    車搭載友人黃秉橙行經新竹縣竹北市○○路竹北高中對面時
    ，為警臨檢查獲，並在黃秉橙右褲袋內扣得甲○○所有之第
    一級毒品海洛因1包（毛重0.4公克）、第二級毒品安非他命
    1包（毛重0.2公克）；(四)於95年5月30日下午17時55分許，
    在新竹縣竹北市○○○○街98巷17號2樓，為警查獲採尿送
    驗後查悉上情。
二、案經新竹市警察局第三分局報請臺灣新竹地方法院檢察署檢
    察官及該署檢察官自動檢舉偵查起訴及移送併案審理。
    理  由
一、訊據被告甲○○對於上揭事實坦認不諱（見本院卷二第33-
    35頁之95年12月18日審判筆錄），且：
  (一)被告於95年1月17日經警通知至警局採集尿液送請臺灣檢驗
    科技股份有限公司以EIA酵素免疫分析法、GC/MS氣相層析/
    質譜儀法確認檢驗後，呈鴉片類、甲基安非他命陽性反應，
    有該公司95年2月10日濫用藥物尿液檢體檢驗報告、列管毒
    品人口尿液檢體採集送驗紀錄表在卷可稽（見95年度毒偵字
    第487號卷第5、6頁）。
  (二)其於95年1月20日為警查獲後採集尿液送請臺灣檢驗科技股
    份有限公司以EIA酵素免疫分析法、GC/MS氣相層析/質譜儀
    法確認檢驗後，呈鴉片類、甲基安非他命陽性反應，有該公
    司95年2月10日濫用藥物尿液檢體檢驗報告、辦理煙毒、麻
    醉藥品案尿液送驗受檢人真實姓名代號對照表暨送驗登記簿
    在卷可稽（見95年度毒偵字第280號卷第64-65頁）；扣案之
    殘渣袋1包（毛重約0.2公克）經送法務部調查局鑑定結果，
    確含第一級毒品海洛因成分殘留，有該局95年3月16日調科
    壹字第100002879號鑑定通知書存卷足參（見同上偵卷第67
    頁）；此外，復有搜索扣押筆錄、扣押物品目錄表（見同上
    偵卷第15-18頁）、注射針筒照片、被告手臂上施打毒品之
    針痕照片共4幀（見同上偵卷第19-20頁）及海洛因1包（毛
    重0.2公克）、注射針筒1支扣案可資佐證。
  (三)被告於95年4月30日為警查獲後採集尿液送請臺灣檢驗科技
    股份有限公司以EIA酵素免疫分析法、GC/MS氣相層析/質譜
    儀法確認檢驗後，呈鴉片類、安非他命陽性反應，有該公司
    95年5月12日濫用藥物尿液檢體檢驗報告、辦理煙毒、麻醉
    藥品案尿液送驗受檢人真實姓名代號對照表暨送驗登記簿在
    卷可稽（見95年度毒偵字第852號卷第59-60頁）；查獲時在
    黃秉橙右褲袋內扣得之第一級毒品海洛因1包（毛重0.4公克
    ）、第二級毒品安非他命1包（毛重0.2公克）均係被告所有
    交黃秉橙持有之物，業據被告及證人黃秉澄陳述一致在卷（
    見同上偵卷第33-34、54-56頁、第29-30頁）；此外，復有
    搜索扣押筆錄、扣押物品目錄表（見同上偵卷第12-15頁）
    、扣案毒品照片（見同上偵卷第23頁）、及第一級毒品海洛
    因1包（毛重0.4公克）、第二級毒品安非他命1包（毛重0.2
    公克）扣案可資佐證。
  (四)又被告於95年5月30日為警查獲後採集尿液送請臺灣檢驗科
    技股份有限公司以EIA酵素免疫分析法、GC/MS氣相層析/質
    譜儀法確認檢驗後，呈鴉片類、安非他命陽性反應，有該公
    司95年6月19日濫用藥物尿液檢體檢驗報告、辦理煙毒、麻
    醉藥品案尿液送驗受檢人真實姓名代號對照表暨送驗登記簿
    在卷可稽（見95年度毒偵字第1392號卷第12-13頁）。
  (五)被告前因施用毒品案件，經本院以88年度毒聲字第437號裁
    定送觀察、勒戒後，因認無繼續施用毒品之傾向，由臺灣新
    竹地方法院檢察署檢察官於88年3月24日以88年度偵字第238
    3號為不起訴處分，嗣又因施用毒品案件，經本院以89年度
    毒聲字第705號裁定送觀察、勒戒後，因認有繼續施用毒品
    之傾向，由本院以89年度毒聲字第1273號裁定令入戒治處所
    施以強制戒治1年，且於89年6月8日以89年度竹簡字第280號
    判處有期徒刑4月確定，於91年1月18日執行完畢，嗣89年11
    月16日本院以89年度毒聲字第2709號裁定停止戒治，所餘期
    間付保護管束，保護管束期間至90年5月6日屆滿，惟其於保
    護管束期間之90年1月中旬起至同年4月間，二犯施用毒品罪
    ，經本院以90年度毒聲字第567號裁定撤銷停止戒治，令入
    戒治處所施以強制戒治，迄至90年9月18日強制戒治執行期
    滿，本院並於91年4月22日以91年度易字第137號判處有期徒
    刑4月確定，且於91年5月21日易科罰金執行完畢。嗣又三犯
    施用毒品罪，經本院於93年3月2日以92年度訴字第472號判
    處有期徒刑10月確定，於94年7月8日執行完畢。詎其四犯施
    用毒品罪，經本院於92年9月12日以92年度竹東簡字第101號
    判處有期徒刑5月確定，於94年9月19日因縮短刑期假釋出監
    ，刑期至95年1月25日縮刑期滿執行完畢等情，分別有卷附
    臺灣高等法院被告前案紀錄表、不起訴處分書及各該刑事裁
    判可憑（見本院卷一第5-15頁、95年度毒偵字第487號卷第
    24-26頁、本院卷二第41-51頁）。綜上足認被告自白核與事
    實相符，其於強制戒治執行完畢釋放後5年內五犯施用毒品
    犯行，堪以認定，應依法論科。
二、論罪科刑部分：
　(一)新舊法之比較
    １查被告行為後，刑法部分條文業於94年1月7日修正，94年
      2月2日公布，95年7月1日施行，現行刑法第2條第1項規定
      ：「行為後法律有變更者，適用行為時之法律，但行為後
      之法律有利於行為人者，適用最有利於行為人之法律」，
      上開規定乃與刑法第1條罪刑法定主義契合，而貫徹法律
      禁止溯及既往原則，係規範行為後法律變更所生新舊法律
      比較適用之準據法，是刑法第2條本身雖經修正，但該條
      既屬適用法律之準據法，本身尚無比較新舊法之問題，應
      一律適用裁判時之現行刑法第2條第1項之規定，為「從舊
      從輕」之比較，以決定適用之刑罰法律，先予敘明。且比
      較時應就罪刑有關之共犯、未遂犯、想像競合犯、牽連犯
      、連續犯、結合犯，以及累犯加重、自首減輕暨其他法定
      加減原因（如身分加減）與加減例等一切情形，綜其全部
      罪刑之結果而為比較，此有最高法院95年第8次刑事庭會
      議決議可資參照。
    ２本案被告行為時之刑法第56條規定：「連續數行為而犯同
      一之罪名者，以一罪論。但得加重其刑至二分之一」；惟
      其行為後上開法條業已刪除，該項刪除雖非犯罪構成要件
      之變更，但已影響行為人刑罰之法律效果，自屬法律有所
      變更，而有比較新舊法之必要；本案被告先後多次施用毒
      品海洛因行為，若依舊法規定，僅以一罪論；若依新法，
      則須分論併罰，經比較新舊法之結果，應以行為時之舊法
      較有利於被告。
    ３被告有如事實欄所示之前科，此有臺灣高等法院被告全國
      前案紀錄表可稽，其前受有期徒刑執行完畢，於5年以內
      故意再犯本件最重本刑為有期徒刑以上之罪，不論依修正
      前之刑法第47條，或修正後之刑法第47條第1項之規定，
      均構成累犯，對被告而言並無有利或不利之情形，應依修
      正前之刑法第47條，論以累犯，並加重其刑。
    ４又被告行為後，刑法第51條業於94年1月7日修正公布，並
      於95年7月1日施行，修正前刑法第51條規定：「數罪併罰
      ，分別宣告其罪之刑，依左列各款定其應執行者」，其中
      第5款規定：「宣告多數有期徒刑者，於各刑中之最長期
      以上，各刑合併之刑期以下，定其刑期。但不得逾20年」
      ，修正後刑法第51條第5款規定：「宣告多數有期徒刑者
      ，於各刑中之最長期以上，各刑合併之刑期以下，定其刑
      期。但不得逾30年」。比較結果，修正後刑法並非較有利
      於行為人，依刑法第2條第1項前段之規定，仍應依修正前
      刑法，定其應執行之刑。
    ５綜合上述各條文修正前後之比較，揆諸修正後刑法第2條
      第1項規定之「從舊從輕」原則及前揭最高法院決議意旨
      ，修正後之規定並非較有利於被告，爰依刑法第2條第1項
      前段規定，整體適用行為時即修正前之刑法相關規定，對
      被告較為有利。
  (二)被告五犯施用毒品海洛因、安非他命，核其所為係犯毒品危
    害防制條例第10條第1項之施用第一級毒品罪、同條第2項之
    施用第二級毒品罪。其持有海洛因、安非他命之低度行為，
    應為施用海洛因、安非他命之高度行為所吸收，不另論罪。
    被告先後多次施用第一、二級毒品犯行，時間緊接，方法相
    同，均各觸犯構成要件相同之罪名，顯皆係基於概括犯意反
    覆為之，均為連續犯，應依修正前刑法第56條之規定各論以
    1罪，並均加重其刑。其所犯上開2罪，犯意各別，罪名不同
    ，應分論併罰之。被告前因施用毒品案件，經本院於89年6
    月8日以89年度竹簡字第280號判處有期徒刑4月確定，於91
    年1月18日執行完畢，又因二犯施用毒品罪，經本院於91年4
    月22日以91年度易字第137號判處有期徒刑4月確定，並於91
    年5月21日易科罰金執行完畢，嗣又三犯施用毒品罪，經本
    院於93年3月2日以92年度訴字第472號判處有期徒刑10月確
    定，於94年7月8日執行完畢，此有臺灣高等法院被告全國前
    案紀錄表可稽，其前受有期徒刑執行完畢，於5年以內故意
    再犯本件最重本刑為有期徒刑以上之上開2罪，均為累犯，
    應依修正前刑法第47條，論以累犯，並均加重其刑。爰審酌
    被告犯罪後坦承犯行，前已因施用毒品，經觀察、勒戒後，
    無繼續施用毒品傾向，由臺灣新竹地方法院檢察署檢察官為
    不起訴處分，惟又違反禁令，五犯施用毒品罪，顯見自制力
    甚低，所為對個人身心戕害其鉅，暨被告之生活狀況、品行
    、智識程度、犯罪之動機、目的、手段、所生危害及犯罪後
    之態度等一切情狀，各量處如主文所示之刑，並依修正前刑
    法第51條第5款之規定，定其應執行之刑。被告於95年1月中
    旬後迄95年5月30日止之施用毒品犯行，雖未據檢察官聲請
    簡易判決處刑，惟本院認有連續犯之裁判上一罪關係，且經
    檢察官移請併案審理，為起訴效力所及，應併予審理。扣案
    之海洛因2包（毛重分別為0.2公克、0.4公克）、安非他命1
    包（毛重0.2公克），分屬於毒品危害防制條例第2條第2項
    第1款、第2款所稱之第一、二級毒品，既為查獲之毒品，應
    依同條例第18條第1項前段之規定，宣告沒收銷燬之；至於
    扣案放置海洛因之包裝袋2個、放置安非他命之包裝袋1個，
    係被告存放毒品防止受潮逸漏以便施用，而扣案之注射針筒
    1支則係供被告施打海洛因毒品之用，均為被告所有供犯罪
    所用之物，業據其陳明在卷，爰依刑法第38條第1項第2款之
    規定諭知沒收。
  (三)本查，被告雖於95年7月5日、19日亦有施用第一級毒品海洛
    因犯行，惟其於本院審理時供稱：95年5月30為警查獲後即
    開始戒毒，並前往中興醫院就診服用戒毒藥品等語在卷（見
    本院卷二第34-35頁之95年12月18日審判筆錄），由此足見
    被告於95年7月5日、19日之施用毒品犯行，與95年5月30日
    前之施用毒品犯行，並無習慣犯之一罪關係，而係另行起意
    而為，是無庸併予審理，且其於95年7月19日之施用第一級
    毒品海洛因犯行，業經臺灣桃園地方法院於95年12月14日以
    95年度訴字第2244號判處有期徒刑1年（見本院卷二第37-40
    頁），特此敘明。
據上論斷，應依刑事訴訟法第452條、第273條之1第1項、第299
條第1項前段，毒品危害防制條例第10條第1項、第2項、第18條
第1項前段，刑法第2條第1項前段、修正前刑法11條前段、第56
條、第51條第5款、第47條、第38條第1項第2款，判決如主文。
本案經檢察官乙○○到庭執行職務
中　　華　　民　　國　　96　　年 　　1　　月 　　2　　日
                  刑事第五庭  法　官　吳靜怡
以上正本證明與原本無異
如不服本判決，應於送達後10日內向本院提出上訴狀（應附繕本
），上訴於臺灣高等法院
中　　華　　民　　國　　96　　年　　1　　　月　　4　　日
                              書記官　馮玉玲
附錄本案論罪科刑法條全文：
毒品危害防制條例第10條
施用第一級毒品者，處 6 月以上 5 年以下有期徒刑。
施用第二級毒品者，處 3 年以下有期徒刑。
